【裁判字號】    94,重訴,3
【裁判日期】    950105
【裁判案由】    交付股利
【裁判全文】
臺灣士林地方法院民事判決               94年度重訴字第3號
原      告  甲○○○
            乙○○
                        樓
                      共同送.
                        樓8樓.
上列二人共同
訴訟代理人  林佳陵律師
被      告  宏正自動科技股份有限公司
                      設台北縣汐止市○○路○段125號3樓
法定代理人  丙○○    住台北市○○區○○路1之1號
訴訟代理人  李世章律師
複代理人    徐念懷律師
當事人間交付股利事件，本院於94年12月22日言詞辯論終結，判
決如下：
    主  文
被告應分別給付原告甲○○○新台幣壹佰拾肆萬伍仟肆佰柒拾
捌元、原告乙○○新台幣壹拾玖萬貳仟壹佰玖拾伍元，及均自九
十四年二月五日起至清償日止，按年息百分之五計算之利息。
被告應分別給付原告甲○○○、原告乙○○由宏正自動科技股份
有限公司發行之普通股股票捌萬零肆佰玖拾貳股、壹萬壹仟肆佰
玖拾柒股，暨給付宏正自動科技股份有限公司自民國九十三年度
起至清償日止所配發之現金股利及股票股利。
被告應將前項所配發之股票，於股東名簿上登記原告甲○○○、
原告乙○○為股東。
訴訟費用由被告負擔。
本判決第一項於原告甲○○○、原告乙○○分別以新台幣肆拾伍
萬元、陸萬肆仟元供擔保後，得假執行。被告如分別為原告甲○
○○、原告乙○○供擔保新台幣壹佰拾肆萬伍仟肆佰柒拾捌元
、壹拾玖萬貳仟壹佰玖拾伍元後，得免為假執行。
本判決第二項於原告甲○○○、原告乙○○分別以新台幣壹佰玖
拾萬元、貳拾柒萬元供擔保後，得假執行。被告如分別為原告甲
○○○、原告乙○○供擔保新台幣伍佰柒拾壹萬肆仟玖佰拾貳
元、捌拾壹萬陸仟貳佰捌拾柒元後，得免為假執行。
原告其餘假執行之聲請駁回。
    事實及理由
一、原告主張：原告甲○○○、原告乙○○分別於民國88年7 月
    16日透過訴外人王星翰介紹，以空白背書轉讓之方式向訴外
    人王有道購買其所持有原為被告公司股東張立生所有之被告
    公司股票，原告甲○○○購買35張（35000 股），原告乙○
    ○購買5 張（5000股），價金共計為新台幣（下同）
    0000000 元，但原告自88年7 月19日完稅後起多次向被告申
    請股票過戶登記，均經被告無理由拒絕，嗣於92年2 月19日
    被告公司始同意將上開股票辦理過戶為原告名下，原告並分
    別於92年5 月及2 月間將上述股票出售予第三人，惟被告公
    司尚有如附表1 所示之股利、股息及附表1 所示股票自93年
    度起至清償日止所洐生應配發之股票、股利未發放予原告，
    且被告有義務就應配發予原告之股票在股東名簿上登記原告
    為股東，爰本於民法第184 條第1 項後段、第2 項、公司法
    第232 條及第23 5條第1 項請求等語；並聲明：(一)如主文第
    1 項、第2 項及第3 項所示，(二)願供擔保假執行。
二、被告則以：原告甲○○○、乙○○原分別持有之編號87─Ｎ
    Ｄ0000000 ─0000000 號、87─ＮＤ0000000 號被告公司股
    票，本係被告公司大股東張立生所有，張立生原為被告公司
    派駐美國子公司ATEN RESEARCH 有限公司之經理人，卻背信
    挪用該公司之資金，並私設公司低價傾銷被告之產品，造成
    被告公司鉅額額損失，ATEN RESEARCH 有限公司在美國對張
    立生提起訴訟獲得勝訴確定後，經台灣桃園地方法院裁定認
    可，詎張立生為前述侵權行為後即將持有之股票大量移轉訴
    外人狄建暉、王有道、及其胞弟張立言，王有道於88年7 月
    15 日 向張立生買受上述股票後，翌日即售予訴外人王星翰
    ，並分別轉讓予原告，其中87─ＮＤ0000000 ─0000000 號
    股票部分，股票背面之受讓人即原告甲○○○蓋章均用藍色
    原子筆劃「×」，其移轉之合法性即屬可疑，而原告乙○○
    於92 年2月27日又將其所有之上開股票轉讓予王星翰，被告
    即有正當理由懷疑原告受讓股票之合法性，被告於92年2 月
    19 日 以前拒絕原告辦理過戶，難謂違法或悖於善良風俗。
    且依公司法第165 之規定，原告於92年2 月19日之前非股東
    名簿上記載之股東，自不得向被告主張登記為股東，原告應
    向其前手主張瑕疵擔保之權利等語置辯；並聲明：(一)、原告
    之訴駁回。(二)如受不利之判決願供擔保免為假執行。
三、查張立生於88年7 月15日將編號87─ＮＤ0000000 ─000000
    0 號被告公司股票，以308 萬元（扣除證券交易稅為000000
    0 元）售予王有道，在未辦理股東名簿變更登記前，原告甲
    ○○○、乙○○即透過王星翰於同年月16日分別向王有道購
    買編號87─ＮＤ000000 0─0000000 號、87─ＮＤ0000000
    被告公司股票，並於當日以王星翰之名義匯款0000000 元予
    王有道，原告兩人且於同年月19日即已完稅（18、19頁），
    王有道於同年月19日起數次向被告公司申請股票過戶予原告
    ，遭被告公司拒絕，嗣被告於92年2 月19日始同意將上開股
    票辦理過戶為原告名下等情，為被告所不爭執，並有股票買
    賣合約書、代辦股務委託書及匯款單，張樹萱律師函、股東
    持股證明為證（18頁至20頁匯款單、44至46頁、59頁、60頁
    61頁、122 頁）、並經本院調閱台灣台北地方法院88年度訴
    字第3702號卷（該卷10至15頁37頁、66頁、68頁）、台灣高
    等法院89年度上字第481 號卷（該卷80頁）查明無訛，應堪
    認原告主張其購買前述股票後，自88年7 月19日請求被告於
    股東名簿上登記為股東被拒為真實。
三、原告甲○○○、乙○○主張其於88年7 月16日即買受編號87
    ─ＮＤ0000000 ─0000000 號、87─ＮＤ0000000 被告公司
    股票，被告拒絕在股東名簿上登記，原告本於股東之身分自
    得為本件請求云云，被告則以：依公司法第165 條之規定，
    被告自得拒絕之等語為辯。按公司非彌補虧損及依本法規定
    提出法定盈餘公積後，不得分派股息及紅利。公司無盈餘時
    ，不得分派股息及紅利。但法定盈餘公積已超過實收資本額
    百分之五十時，得以其超過部分派充股息及紅利。又股息及
    紅利之分派，除章程另有規定外，以各股東持有股份之比例
    為準。分別為公司法第232 條第1 、2 項、第235 條第1 項
    所明定。此為股東基於公司法規定之股利、股息分配之權利
    。然股份之轉讓，非將受讓人之姓名或名稱及住所或居所，
    記載於公司股東名簿，不得以其轉讓對抗公司。亦為公司法
    第165 條第1 項所明定，原告雖於88年7 月16日即已買受前
    述股票，於同年月19日完稅而取得前述股票之權利，惟其於
    92年2 月19日被告始將原告資料登記於股東名簿，依公司法
    第165 條之規定，在登記前，原告自不得向被告主張股東之
    權利。原告本於股東之身分，依公司法第232 條第1 、2 項
    、第235 條第1 項之規定，請求被告給付如附表1 所示之系
    爭股利、股票及附表1 所示股票自93年度起至清償日止所洐
    生應配發之股票、股利，及請求被告就應配發之股票為股東
    名簿登記，即非有據。
四、再原告主張：被告無正當理由拒絕原告自88年7 月16日起至
    92年2 月18日止之申請股東名簿登記，而有故意以違反善良
    風俗之方法加損害他人及違反保護他人之法律致他人受損害
    之情事等語，被告則以：編號87─ＮＤ0000000 ─0000000
    號、87─ＮＤ0000000 被告公司股票，原均為張立生所有，
    張立生為脫產，乃與王有道、狄建暉、其胞弟張立言及原告
    等人串通製造假買賣，被告為確保子公司之債權，自有拒絕
    原告辦理過戶之正當理由，且原告92年2 月19日始於被告公
    司股東名簿上登記為股東，在此之前原告對被告不得主張股
    東權利，被告即得依公司法第165 條之規定對抗原告，況編
    號87─ＮＤ0000000 ─0000000 號股票部分，受讓人即原告
    甲○○○之蓋章曾用藍色原子筆劃「×」，並未合法受讓，
    被告自得拒絕登記，矧張立生之股票已被假扣押，被告即不
    得為原告登記云云為辯。按股東自行辦理過戶依修正前公開
    發行股票公司股務處理準則第15條第3 項規定：「非上市股
    票私人間直接讓受：(一)讓受雙方填具過戶申請書及於股票背
    面加蓋留存印鑑。(二)檢附證券交易稅完稅證明。」，是辦理
    股東名簿登記僅須具備上開資料公司即應為登記之行為。查
    原告於申辦過戶登記之時，業已提出蓋有原告及張立生印文
    之股票轉讓過戶申請書及完稅證明，有該申請書及完稅證明
    （北院卷66至69頁）附卷可參，被告於台灣高等法院89年度
    上字第481 案中亦自承前述股票係原告所有（見17頁反面）
    ，至編號87─ＮＤ0000 000─0000000 號股票部分，受讓人
    即原告甲○○○之蓋章縱曾用藍色原子筆劃「×」（北院卷
    28頁），惟據原告甲○○○稱係王有道無法為其辦理過戶欲
    解除買賣契約，乃於蓋章處用藍色原子筆劃「×」等語，核
    原告甲○○○係股票持有人，其為能辦理股票過戶登記，豈
    有不於股票背面蓋章以便順利完成過戶手續之理？況如係非
    合法轉讓，應係張立生之印文被刪除，而非欲過戶之原告甲
    ○○○印文被刪除，是其所言應可採信。再被告之子公司AT
    ENRESE ARCH 有限公司對張立生固有債權存在，惟被告迄未
    能舉證原告與張立生間有何勾串脫產之情事。且被告之子公
    司ATENRESEARCH有限公司於90年5 月26日、91年7 月24日、
    92年7 月21日始聲請假扣押張立生之股票，是時原告早已受
    讓前述股票，並於88年7 月19日起即申請過戶登記，是被告
    執以上之理由拒絕原告辦理股東名簿登記，即違背修正前公
    開發行股票公司股務處理準則第15條第3 項、公司法165 條
    第1 項規定，而推定有過失。按負損害賠償責任者，除法律
    另有規定或契約另有訂定外，應回復他方損害發生前之原狀
    。為民法第213 條第1 項所明定。被告於92年2 月19日以前
    拒絕原告過戶登記為股東，致原告不能領取如附表1 所示之
    股利、股息及附表1 所示股票自93年度起至清償日止所洐生
    應配發之股票、股利，即屬損害原告之股東權利，原告依民
    法第184 條第2 項之規定，請求被告賠償原應配發給原告之
    股票及股利，並請求就該應配發之股票部分為股東名簿之登
    記，即屬有據。
五、綜上所述，原告本於公司法第235 條第1 項、民法第184 條
    第2 項之規定請求被告應分別給付原告甲○○○新台幣0000
    000 元、原告乙○○新台幣192195元，及均自起訴狀繕本送
    達翌日即94年2 月5 日起至清償日止，按年息百分之5 計算
    之利息，及被告應分別給付原告甲○○○、原告乙○○由宏
    正自動科技股份有限公司發行之普通股股票80492 股、1149
    7 股，暨給付宏正自動科技股份有限公司自93年度起至清償
    日止所配發之現金股利及股票股利，且被告應將前開所配發
    之股票，於股東名簿上登記原告甲○○○、原告乙○○為股
    東，應屬有理，應予准許。至原告另依民法第184 條第1 項
    後段請求部分，核係請求權之競合，其既受勝訴判決，本院
    即不再論述。
六、兩造陳明願供擔保，聲請宣告假執行、免為假執行，就命被
    告給付股票及股利部分，核無不合，爰分別酌定相當擔保金
    額予以准許。至原告請求就應配發之股票為股東名簿之登記
    部分，該部分屬意思表示，性質上不得為假執行之宣告，原
    告此部分假執行之聲請，即非有據，應予駁回。
七、因本案事證已臻明確，兩造其餘主張陳述及所提之證據，經
    審酌後，與結論不生影響，即無庸一一論斷，附此敘明。
八、據上論結，原告之訴為一部有理由，一部分無理由，依民事
    訴訟法第79條、第390 條第2 項、第392 條第2 項，判決如
    主文。
中    華    民    國    95    年    1     月    5     日
                  民事第一庭  法  官  黃小瑩
以上正本證明與原本無異。
如對本判決上訴須於判決送達後20日內向本院提出上訴狀。
中    華    民    國    95    年    1     月    9     日
                              書記官  陳鳳嬌


司法院資訊處製作；財團法人民間司法改革基金會備份。
